【裁判字號】    92,簡上,27
【裁判日期】    921230
【裁判案由】    毒品危害防制條例
【裁判全文】
臺灣苗栗地方法院刑事判決                         九十二年度簡上字第二七號
    上訴人  臺灣苗栗地方法院檢察署檢察官
    被      告  甲○○
右列上訴人因被告所犯違反毒品危害防制條例案件，不服本院苗栗簡易庭九十二年度
苗簡字第一二一號，中華民國九十二年一月二十九日第一審簡易判決（聲請案號：臺
灣苗栗地方法院檢察署九十一年度毒偵字第八一六號）提起上訴，本院管轄之第二審
合議庭判決如左：
    主  文
上訴駁回。
    事實及理由
一、本案經本院審理結果，認第一審簡易判決認事用法及量刑均無不當，應予維持，
    並引用簡易判決書記載之事實、證據及理由（如附件）。
二、上訴理由略以：原審未通知檢察官到庭實行公訴，逕將檢察官起訴案件改依簡易
    程序審判，復未徵詢公訴檢察官意見，有職權介入過深之嫌，程序上已有不當；
    況被告偵查中否認犯罪，檢察官亦認為應依通常訴訟程序審判，而以起訴方式處
    理，原審僅因被告事後承認犯罪，即從輕量處有期徒刑三月。然被告曾因施用毒
    品經執行觀察、勒戒，再犯本案，顯然無戒毒決心，原審從輕量處有期徒刑三月
    ，實不足以令被告知所警惕，罪刑尚非相當，請求撤銷原審判決，從重量處被告
    有期徒刑六月等語。經查：
  (1)依民國九十二年二月六日總統令修正公佈之刑事訴訟法施行法第二條規定：「修
    正刑事訴訟法施行前，已經開始偵查或審判之案件，除有特別規定外，其以後之
    訴訟程序，應依修正刑事訴訟法終結之」；第五條第二項規定：「修正刑事訴訟
    法施行前，已繫屬於各級法院之簡易程序案件，仍應依施行前之法定程序終結之
    」；同法第七條之二後段及第七條之三又規定：「中華民國九十二年一月十四日
    修正通過之刑事訴訟法第一百十七條之一、第一百十八條：：自公佈日施行；其
    他條文自中華民國九十二年九月一日施行」「中華民國九十二年一月十四日修正
    通過之刑事訴訟法施行前，已繫屬於各級法院之案件，其以後之訴訟程序，應依
    修正刑事訴訟法終結之。但修正刑事訴訟法施行前已依法定程序進行之訴訟程序
    ，其效力不受影響」。揆諸前揭法條，有關刑事訴訟法「簡易程序」之相關條文
    （即刑事訴訟法第二百七十三條），既經修正，且增列第二百七十三條之一等相
    關條文，依前開修正之刑事訴訟法施行法第七條之二後段，即屬該條所指之「其
    他條文」，應自九十二年九月一日起施行。而本件係簡易程序之第二審案件，於
    九十二年四月七日繫屬，為同法第五條第二項所指「修正刑事訴訟法施行前，已
    繫屬於各級法院之簡易程序案件」，而第五條第二項又屬同法第二條之「特別規
    定」，自「應依施行前之法定程序終結之」。又有關原審程序適法與否之審查，
    依上開刑事訴訟法施行法第七條之三但書之規定：「修正刑事訴訟法施行前已依
    法定程序進行之訴訟程序，其效力不受影響」意旨，自仍應依修正前之訴訟程序
    為審查依據，合先敘明。
  (2)按「第一審法院依被告在偵查中之自白或其他現存之證據，已足認定其犯罪者，
    得因檢察官之聲請，不經通常審判程序，逕以簡易判決處刑。但有必要時，應於
    處刑前訊問被告」「前項案件檢察官依通常程序起訴，經法院訊問，被告自白犯
    罪，認為宜以簡易判決處刑者，得不經通常審判程序，逕以簡易判決處刑」，修
    正前刑事訴訟法第四百四十九條第一項、第二項分別定有明文。次按修正前之刑
    事訴訟法第二百七十三條第一項、第二項規定：「法院為準備審判起見，得於第
    一次審判期日前訊問被告。檢察官及辯護人得於為前項訊問時在場。除有急迫情
    形外，法院應將訊問之日、時及處所預行通知之」。綜合上開條文內容及條文中
    有關「得」、「宜」、「逕」等文字之通常意義，有關訴訟程序之適用，係屬第
    一審法院職權裁量之範圍，檢察官雖依通常程序起訴，若案件有符合「依被告在
    偵查中之自白或其他現存之證據，已足認定其犯罪」之情形，則或依右揭第一項
    規定「因檢察官之聲請」；或依第二項規定「經法官訊問，被告自白犯罪，認為
    宜以簡易判決處刑者」，均「得」不經通常審判程序，逕以簡易判決處刑。又依
    前開刑事訴訟法第二百七十三條第一項、第二項規定，法院為訊問被告時，固應
    將訊問之日、時及處所預行通知檢察官，俾供檢察官「得」於為訊問時「在場」
    ，但條文內容亦僅敘明「在場」，尚無「應徵詢公訴檢察官意見」之規定。況依
    前開條文內容，所謂「預行通知」也者，尚另有「急迫情形」時應予除外之例外
    規定。換言之，法院於認為「有急迫情形」時，雖未將訊問之日、時及處所預行
    通知檢察官而逕行訊問被告，致檢察官未能「在場」，亦難認為違法。至於所謂
    「急迫情形」之認定，法條雖未明文規定，然秉於司法獨立之原則，自應由承審
    法院綜合當時主、客觀之情形以為個案認定，同屬法官職權裁量之範圍，除有顯
    然違反事理或經驗法則之情形外，各法院理應予以尊重。末按前揭刑事訴訟法第
    二百七十三條第二項，嗣於九十二年一月十四日經修正並於同年九月一日開始施
    行，已如前述。依修正後之條文，已改為：「前項案件檢察官依通常程序起訴，
    經被告自白犯罪，認為宜以簡易判決處刑者，得不經通常審判程序，逕以簡易判
    決處刑」，而將原條文中「經法官訊問」等文字一併予以刪除，使該項之程序更
    為簡化，附此敘明。
  (3)查本件被告甲○○涉嫌違反毒品危害防制條例案件，檢察官雖係以通常訴訟程序
    起訴（本院九十二年訴字第三二號），惟經原審於九十二年一月二十八日訊問被
    告後，因被告自白犯罪，而於同日依修正前之刑事訴訟法第二百七十三條第二項
    規定，裁定適用簡易程序，揆諸上開說明，其程序並無不合。又查，上開訊問雖
    未通知檢察官到庭，惟依偵查卷證所附資料，堪證被告前於偵查中，即因患有嚴
    重心臟病，發作頻繁並持續惡化、危及生命，經轉至財團法人中國醫藥學院附設
    醫院治療，嗣經診斷：「病人因心悸就醫，心電圖顯示疑上心室頻脈，宜安排進
    一步檢查。心悸時不宜過度勞累及活動」等語，有被告甲○○九十一年十月二十
    四日聲請書、財團法人中國醫藥學院附設醫院九十一年十月二十六日診斷証明書
    各一紙附卷可稽。從而原審於九十二年一月二十日受理本案後，以被告有上開情
    狀，認為「有急迫情形」，而於同年一月二十八日未經通知檢察官逕行訊問被告
    ，致檢察官未能於訊問時在場，揆諸前揭有關「急迫情形」之除外規定，原審之
    未通知檢察官而逕行訊問被告一節，衡情難認有何顯著踰越裁量範圍之處，即難
    謂有何違法。上訴理由據此程序上之事項逕予指摘，容有誤會，並無理由，特此
    指明。
  (4)末查，依本件起訴被告之犯罪事實，係涉嫌違反毒品危害防制條例第十條第二項
    之罪，該罪之法定本刑為三年以下有期徒刑。而依刑事訴訟法第五十七條之規定
    ，法官在未逾越法定本刑範圍內斟酌量刑，本屬承審法官之職權，從而，原審「
    審酌被告無其他不良前科紀錄，惟前曾施用毒品經執行觀察、勒戒，復犯本罪，
    顯無確切戒毒之決心及本案施用次數只一次，所生危害尚輕及事後尚知坦承犯行
    」等一切情狀，從而量處被告有期徒刑三月，如易科罰金，得以三百元折算一日
    ，其認事用法亦無違誤，量刑亦稱妥適，上訴理由認為罪刑尚非相當，請求撤銷
    原審判決，亦無理由。
三、綜合上開說明，本件上訴並無理由，應予駁回。而被告經合法傳喚，無正當之理
    由不到庭，爰不待其陳述，逕行判決如主文。
據上論斷，應依刑事訴訟法第四百五十五條之一第一款、第三項、第三百七十一條、
第三百七十三條、第三百六十八條，判決如主文。
中      華      民      國    九十二    年     十二     月     三十     日
                                臺灣苗栗地方法院刑事第二庭
                                    審判長法  官  郭  千  黛
                                          法  官  張  珈  禎
                                          法  官  楊  台  清
右正本證明與原本無異。
不得上訴。
                                          書記官  李  達  成
中      華      民      國    九十二    年     十二     月     三十     日


司法院資訊處製作；財團法人民間司法改革基金會備份。
